【裁判字號】    96,交聲,192
【裁判日期】    970212
【裁判案由】    違反道路交通管理處罰條例聲明異議
【裁判全文】
臺灣苗栗地方法院刑事裁定             96年度交聲字第192號
原處分機關    交通部公路總局新竹區監理所苗栗監理站
異  議  人
即受處分人    甲○○
上列受處分人因違反道路交通管理處罰條例案件，對於交通部公
路總局新竹區監理所於民國96年12月3 日所為之處分（原處分案
號：竹監苗字第裁54-F00000000號）聲明異議，本院裁定如下：
    主  文
異議駁回。
    理  由
一、按汽車駕駛人，行經有燈光號誌管制之交岔路口闖紅燈，處
    新臺幣（下同）1800元以上5400元以下罰鍰，又汽車駕駛人
    ，有違反道路交通管理處罰條例第53條情形者，除依原條款
    處罰鍰外，並記違規點數3點，道路交通管理處罰條例第53
    條第1 項、第63條第1 項第3 款，分別定有明文。
二、原處分意旨略以：異議人即受處分人駕駛車號Q8- 1536號自
    用小客車，於民國96年10月5 日16時40分，行經台13線大坪
    段龍岡道路口為苗栗縣警察局保安警察隊警員舉發有「闖紅
    燈（往苗栗方向）」之違規，受處分人於應到案日期前申訴
    表示不服，經原處分機關交通部公路總局新竹區監理所審查
    結果，仍認受處分人有前開違規行為，而依道路交通管理處
    罰條例第53條第1 項、第63條等相關規定，於96年12月3 日
    以竹監苗字第裁54-F00000000號裁決書，裁處受處分人罰鍰
    新臺幣2700元，並記違規點數3 點。
三、聲明異議意旨略以：(1)警察為何不在事發地點當場取締，而
    是在距離現場300 公尺外之處執行；(2)我前面有1 台警車沒
    有開警示燈及警鳴器，就能闖紅燈囉；(3)我跟警察表示沒有
    開單的理由，警察卻說單子已經開了，難道叫我塗掉？還說
    我為了接小孩趕時間，且媒體報導警察取締闖紅燈必須連拍
    2 張照片才可以舉證，而本案卻全憑警員一句話而定云云。
四、經查：
（一）按警員之舉發交通違規，是道路交通管理處罰條例所規定
      之職權行使，且該行使有立法機關之授權。而闖紅燈等違
      規行為之取締，依其違規行為本質，本多係在瞬間發生，
      通常多委由當場執行取締違規公務員之認識與判斷，且必
      須為立即之取締作為，此為達成維持交通秩序目的所必要
      ，且依道路交通管理處罰條例之規定，此種立即性之舉發
      違規，多依警員之認知、判斷以足，並無必須另有其他積
      極佐證：如其他目擊證人或必須拍攝照片等，始構成處分
      要件之規定。此係因執行職務之公務員，通常多具有一定
      之考選資格與專業訓練，且其執法之對象係不特定之大眾
      ，故其立場經立法機關推定，應具有客觀、中正與公平之
      特質，而無故意偏頗之虞，是此種逕由公務員所為之事實
      認定，除非有其他積極證據，足資認定公務員於執行職務
      時，有故意或過失侵害人民權利之情形，或處分本身有重
      大明顯之瑕疵而應予撤銷者外，否則本於行政目的達成之
      必要與公權力之尊重、公信力之維持，司法機關通常亦多
      予尊重，並儘力維持，以秉持行政、司法相互合作、制衡
      之原理，共同維護國家機能之正常運行。
（二）異議人於96年10月5 日下午16時40分許，駕駛車號Q8- 15
      36號自用小客車，由北往南行駛於台13線大坪段龍岡道路
      之事實，經異議人到庭供述屬實，並有其所繪製之現場圖
      1 張及照片3 幀在卷可稽。惟異議人矢口否認有上開違規
      行為，依本件舉發警員黃森田到庭具結證稱：「當時與一
      個同事執行巡邏勤務，至龍崗道的兵營的時候，我們是往
      銅鑼的方向，當時與我們對向是一台警車，後面是異議人
      的車子，天氣不會很暗，那邊路口是一個紅綠燈，當時是
      紅燈，異議人跟著巡邏車直駛過來，巡邏車有閃警示燈，
      他是跟著警車闖紅燈，我們就在紅綠燈前，過了紅綠燈後
      ，我們就迴轉，跟著他們，然後我們就閃警示燈，用擴大
      器叫異議人的車號並叫他停下來，停下來後，就告知他在
      龍崗道的紅綠燈闖紅燈，當時他說他沒有注意到，因為平
      常時間是閃紅燈或閃黃燈，只有上下班的時間才會變成一
      般的紅綠燈。我們請他出示證件，並問他說要不要請他上
      去看一下，他說不用，他說要趕著去文山載小孩子，他說
      警車也闖紅燈，但他們是有勤務要執行」、「（為甚麼這
      麼遠才叫她停車？）因為我們要迴轉，迴轉後她已開一段
      距離了」、「快到下坡的時候，我們才趕到她車子的後面
      」、「當時我們有先按喇叭，但她可能沒有聽到，而且我
      們要看一下有沒有來車，才能迴轉」、「（當時你有沒有
      可能看錯燈號或車號？）沒有可能，因為當時我們到紅綠
      燈的距離約1 、20公尺，有很清楚看到，所以我們才會迴
      轉去取締。」等語（見本院97年1 月24日訊問筆錄），衡
      諸證人黃森田係依法執行公務之人員，與異議人素不相識
      ，並無宿怨，亦無仇隙，應無甘冒自身觸犯偽證罪之風險
      而設詞誣攀之理，故其證言應堪採信。從而，證人黃森田
      當時之所以未在現場立即執行舉發，顯係基於車輛迴轉及
      安全考量之故，是異議人所辯，不足採信。
（三）再按，警備車於開啟警示燈及警鳴器執行緊急任務時，得
      不受標誌、標線及號誌指示之限制，此觀道路交通安全規
      則第93條規定即明，而本件異議人之車輛前面確有1 台警
      車闖紅燈，而該車有閃警示燈乙節，業據證人黃森田證述
      屬實，則異議人尚不得因為前面之警車不受燈號限制，進
      而跟著闖紅燈，甚且，其他車輛縱使有闖紅燈之行為，亦
      無礙於異議人闖紅燈違規行為之成立，故異議人仍不得藉
      此免除自己之違規責任。
（四）況本件路段之紅綠燈開放時間，早上為6 點半至8 點，下
      午為4 點半至6 點，其餘時段是閃燈乙節，已據證人黃森
      田證述無訛，且有書面報告1 紙附卷可證，異議人前開違
      規時間為下午4 時40分，恰為該路口轉為紅綠燈開放時間
      ，參以異議人自承每日駕車經過該路段，亦知悉該路口平
      常是閃燈，上下班時間是紅綠燈等語，則異議人對於燈號
      轉換之時間理應較其他不常經過該路口之人更為熟悉，而
      無法諉為不知。
（五）又交通警員掣單舉發違反道路交通管理處罰條例所列之違
      規事實，本質上為行政處分，係公務員基於職務上權力，
      依法就特定之具體事件所為具公法上效果之單方行政行為
      ，基於公務員為公法上行為具有公信力之原則，該行政處
      分當可被推定為有效。且本件查無任何證據足資證明執勤
      員警有何捏造事實違法取締之不法情事，而異議人亦未就
      執勤員警之舉發如何有誤，提出相關證據以供本院調查，
      則執勤員警本其維護交通秩序、安全職責所為之舉發，自
      應受到合法、正確之推定。異議人所為之指摘，經核並無
      依據。是本件違規事實明確，異議人前開所辯，洵非可採
      。
五、綜上所述，本件異議人有上開於行經有燈光號誌管制之交岔
    路口闖紅燈之違規行為，從而，原處分機關依道路交通管理
    處罰條例第第53條第1 項、第63條第1 項第3 款之規定裁處
    異議人2700元之罰鍰，並記違規點數3 點，核無違法或不當
    之情事，聲明異議意旨仍執前詞，任意指摘原處分，並無理
    由，應予駁回。
據上論斷，應依道路交通案件處理辦法第19條，裁定如主文。
中    華    民    國    97    年    2     月    12    日
                    交通法庭    法  官  林卉聆
以上正本證明與原本無異。
如不服本裁定，應於裁定送達後5 日內，向本院提出抗告狀。
                                書記官  葉政
中    華    民    國    97    年    2     月    13    日


司法院資訊處製作；財團法人民間司法改革基金會備份。
